【裁判字號】    97,簡上,235
【裁判日期】    971009
【裁判案由】    毀損
【裁判全文】
臺灣士林地方法院刑事判決             97年度簡上字第235號
上  訴  人
即  被  告  丙○○
輔  佐  人
即被告之兄  乙○○
上列上訴人即被告因毀損案件，不服本院士林簡易庭民國97年7
月8 日97年度士簡字第940 號第一審刑事簡易判決（臺灣士林地
方法院檢察署檢察官聲請簡易判決處刑書案號：97年度偵字第
5626 號） ，提起上訴，本院管轄第二審之合議庭判決如下：
    主    文
原判決撤銷。
丙○○損壞他人所有之車號為CP-8033 號汽車車體之烤漆，足以
生損害於他人，處拘役拾日，如易科罰金以新臺幣壹仟元折算
壹日，緩刑貳年。
轎車鑰匙壹支沒收之。
    事    實
一、丙○○於民國97年2 月16日9 時許，在其位於臺北縣汐止市
    ○○路○ 段302 巷12號之住處前，因不滿甲○○將其所有之
    車號CP-8033 號自用小客車停放於該住處門口，而造成其出
    入之不便，竟基於毀損之犯意，持其所有之轎車鑰匙1 支（
    未扣案）將甲○○所有上開車輛之車體烤漆予以刮除，計約
    3 道刮痕，減損該自用小客車車體烤漆之保護及美觀效用而
    損壞之，足以生損害於甲○○，嗣於同日12時許，經甲○○
    於外出用餐時發覺，乃調取監視錄影器畫面，始悉上情。
二、案經甲○○訴由臺北縣政府警察局汐止分局報請臺灣士林地
    方法院檢察署檢察官聲請簡易判決處刑。
    理    由
一、按被告以外之人於審判外之言詞或書面陳述，除法律有規定
    者外，不得作為證據；又被告以外之人於審判外之陳述，雖
    不符合同法第159 條之1 至第159 條之4 之規定，但經當事
    人於審判程序同意作為證據，法院審酌該言詞陳述或書面陳
    述作成時之情況，認為適當者，亦得為證據；又當事人、代
    理人或辯護人於法院調查證據時，知有第159條第1 項不得
    為證據之情形，而未於言詞辯論終結前聲明異議者，視為有
    前項之同意，刑事訴訟法第159 條第1 項及第159 條之5 分
    別定有明文。查本判決下列所引用之下列各項被告以外之人
    於審判外之言詞或書面陳述之證據能力，當事人於本院準備
    程序及審判期日中均未予爭執，且迄至言詞辯論終結前亦未
    再聲明異議，本院審酌該等言詞陳述及書面陳述作成時之情
    況，並無不宜作為證據之情事，依刑事訴訟法第159 條之5
    之規定，自得作為證據。至於現場監視錄影器翻拍照片2張
    ，係以科學方式記錄而留存之影像，固具文書證據之外觀，
    但實際上仍非屬供述證據，而為調查犯罪所得之證物，應無
    傳聞法則之適用，而上開翻拍照片，亦經本院依法定調查證
    據程序提示上訴人即被告丙○○辨識，自得作為證據。
二、前揭犯罪事實，業據上訴人即被告丙○○於警詢及偵審中坦
    承不諱，核與告訴人甲○○於警詢及偵查中所指訴之情節大
    致相符，並有上開自用小客車之行照、現場監視錄影器翻拍
    照片2 張及告訴人甲○○提供之估價單1 紙在卷可稽（見偵
    卷第12至13頁），足徵被告丙○○之上開自白與事實相符，
    應堪採信。本件事證明確，被告丙○○之犯行洵堪認定，應
    予依法論科。
三、按刑法第354 條之毀損罪，以使所毀損之物失其全部或一部
    之效用為構成要件，所謂「毀棄」即毀壞滅棄，而使物之本
    體全部喪失其效用及價值者；稱「損壞」即損傷破壞，改變
    物之本體而減損其一部效用或價值者；稱「致令不堪用」係
    指除毀棄損壞物之本體外，以其他不損及原物形式之方法，
    使物之一部或全部喪失其效用者而言。查汽車之烤漆係用以
    保護車體，並兼具美觀之功能，而被告丙○○以上開方式刮
    除車體之部分烤漆，顯已破壞物之本體，而達減損其保護及
    美觀之效用，核其所為，應係犯刑法第354 條之毀損罪。原
    審認被告丙○○罪證明確，因而援引刑事訴訟法第449 條第
    1 項前段、第3 項、第454 條第2 項，刑法第354 條、第41
    條第1 項前段，刑法施行法第1 條之1 之規定，量處被告丙
    ○○拘役三十日，並諭知易科罰金之折算標準，固非無見；
    然(一)被告丙○○所為上開損壞行為，僅係將車體之烤漆予以
    刮除，並未達損及車身效用之程度，而被告丙○○損壞他人
    之物所用之轎車鑰匙1 支，係其所有之物，亦無證據證明業
    已丟棄滅失，是原判決認係損壞汽車車身，且漏未就供犯罪
    所用之轎車鑰匙1 支為沒收之諭知，容有未洽；(二)被告丙○
    ○於本院97年9 月15日準備程序中業與告訴人甲○○達成和
    解，並賠償新臺幣18000 元，亦有該此筆錄在卷可參，而原
    判決未及審酌上情，亦有未合；另量刑之輕重及緩刑之宣告
    ，係事實審法院得依職權自由裁量之事項，茍已斟酌刑法第
    57 條 各款所列情狀而未逾越法定刑度，則不得遽指為違法
    ，又刑罰之量定屬法院自由裁量之職權行使，但仍應審酌刑
    法第57條所列各款事由及一切情狀，為酌量輕重之標準，並
    非漫無限制，在同一犯罪事實與情節，如別無其他加重或減
    輕之原因，下級法院量定之刑，亦無過重或失輕之不當情形
    ，則上級法院對於下級法院之職權行使，原則上應予尊重（
    最高法院72年度臺上字第6696號判例及85年度臺上字第2446
    號判決意旨參照），查本案被告丙○○犯後迭於警詢、偵查
    及本院審理中均坦承犯行，且其於本件行為後未有其他任何
    犯行，復未曾受有期徒刑以上刑之宣告，此有臺灣高等法院
    被告前案紀錄表在卷可參，參酌告訴人甲○○所受之損害及
    被告丙○○所為上開毀損行為之各項情狀，原審基此考量而
    為前開科刑之諭知，尚無裁量權濫用、不當或違法之處，是
    被告丙○○上訴意旨徒以量刑過重，指摘原判決不當，雖無
    理由，然原判決既有上開可議之處，即屬無可維持，應由本
    院予以撤銷改判。爰審酌被告丙○○罹患口腔癌，並領有中
    度聲障之身心障礙手冊，此有行政院國軍退除役官兵輔導委
    員會臺北榮民總醫院診斷證明書及中華民國身心障礙手冊影
    本在卷可參，其因停車糾紛而以上開方式損害他人之物，足
    以生損害於告訴人甲○○，然於犯後坦承犯行，及其品行、
    犯罪之動機、目的、手段、智識程度、犯罪所生之損害等一
    切情狀，量處如主文第二項所示之刑，並諭知易科罰金之折
    算標準。又被告丙○○未曾因故意犯罪受有期徒刑以上刑之
    宣告，亦有臺灣高等法院被告前案紀錄表一份在卷可稽，復
    於犯後與告訴人甲○○達成和解並賠償，已如前述，是其經
    此次起訴審判後，當能知所警惕，而無再犯之虞，本院因認
    所宣告之刑，以暫不執行為適當，爰併宣告緩刑二年，以啟
    自新。至被告丙○○持之損壞他人車體烤漆所用之轎車鑰匙
    1 支，係其所有之物，業經被告丙○○供明在卷，亦無證據
    證明業已丟棄滅失，爰依刑法第38條第1 項第2 款之規定宣
    告沒收之。
據上論斷，應依刑事訴訟法第455 條之1 第1 項、第3 項、第36
9 條第1 項前段、第364 條、第299 條第1 項前段，刑法第354
條、第41條第1 項前段、第74條第1 項第1 款、第38條第1 項第
2 款，刑法施行法第1 條之1，判決如主文。
本案經檢察官張紜瑋到庭執行職務
中    華    民    國    97    年    10    月     9    日
                  刑事第五庭審判長  法  官  李育仁
                                    法  官  孫曉青
                                    法  官  黃雅君
以上正本證明與原本無異。
本件不得上訴。
                                    書記官  簡湘雲
中    華    民    國    97    年    10    月    9     日
附錄本案論罪科刑法條：
刑法第354條
毀棄、損壞前二條以外之他人之物或致令不堪用，足以生損害於
公眾或他人者，處 2 年以下有期徒刑、拘役或 5 百元以下罰金
。


司法院資訊處製作；財團法人民間司法改革基金會備份。
